臺灣嘉義地方法院交通事件裁定　　　　　　　　　　九十三年度交聲字第一五三號
　　原處分機關　交通部公路總局嘉義監理所
　　異　議　人　甲○○
　　代　理　人　乙○○
右列異議人因違反道路交通管理處罰條例案件，對於交通部公路局嘉義區監理所九十
三年八月十三日嘉監裁字第７０－ＫＡＤ１０３７８６號所為之處分聲明異議，本院
裁定如左：
    主  文
原處分撤銷。
甲○○不罰。
    理  由
一、原處分意旨略以：異議人甲○○所有之車號ＬＶＨ－７９１號機車，前於民國八
    十八年八月三十一日業已辦理「報廢」登記，詎該車竟由丙○○於九十三年三月
    二十三日十四時四十分在雲林縣北港鎮○○路無照行駛，被雲林縣警察局當場舉
    發「使用報廢車輛行使公路」之違規行為。交通部公路總局嘉義區監理所（下簡
    稱嘉義區監理所）以異議人為該違規車輛所有人，就「報廢登記之汽車（含機器
    腳踏車）仍行駛」之事實，爰依道路交通管理處罰條例第十二條第一項第十款、
    第二項規定，對車輛所有人即異議人裁決處罰鍰新臺幣（下同）一萬零八百元，
    車輛並沒入（ＫＡＤ１０３７８６告發單）。異議意旨則以：異議人所有之前揭
    車輛於八十八年間辦理報廢登記後，即出售與廢鐵商，不知去向，迨接獲嘉義區
    監理所裁決書，始發現車輛被人無照行駛，因此負擔違規使用報廢車輛之交通罰
    鍰，顯不合理，故對之聲明異議，請求撤銷該裁決處分等語。
二、按為加強道路交通管理，維護交通秩序，道路交通管理處罰條例第十二條第一項
    第十款禁止已為報廢登記之車輛仍行駛之違規行為，設有處汽車所有人三千六百
    元以上一萬零八百元以下罰鍰，並沒入車輛之罰則。於逕行舉發之情形（按報廢
    登記之車輛非必繳銷號牌，是仍有不經攔停駕駛人暨車輛，即可查註車牌號碼、
    車輛種類、車主姓名或地址而逕行舉發之可能），依違反道路交通管理事件統一
    裁罰基準及處理細則第二十四條規定，要求車輛所有人應告知違規駕駛人姓名、
    身分證統一編號及住址，斯時，處罰機關應即另行通知違規駕駛人到案依法處理
    。參以道路交通管理處罰條例第八十五條第二項另設有「本條例關於車輛所有人
    之處罰，如應歸責於車輛駕駛人者，處罰車輛駕駛人」之規定，兩相參照，可知
    針對已為報廢登記之車輛仍行駛之違規行為之處罰，追根究底其非難之對象，乃
    在於「違規行駛行為」本身，而不在於「車輛所有人之身分」，揆諸道路交通管
    理處罰條例關於汽車所有人之處罰，實際上亦殆皆是立基於汽車所有人之作為或
    不作為本身即明。關於已報廢登記車輛而仍行駛之處罰，在車輛所有人同時為違
    規行駛之駕駛人，以及車輛所有人將違規車輛交付善意他人行駛於道路之態樣時
    ，固應逕對車輛所有人加以處罰，然在汽車所有人與駕駛人各異，其間並無聯繫
    ，且駕駛人明知車輛不得行駛於道路之情形時，即必須加以區別，並決定責任之
    歸屬。倘駕駛人與汽車所有人各別，既有明確之違規駕駛人，依上開「本條例關
    於車輛所有人之處罰，如應歸責於車輛駕駛人者，處罰車輛駕駛人」規定所揭櫫
    之歸責適用原則，其處罰即應歸於違規之駕駛人負擔。
三、經查：
 (一) 本件異議人所有之車號ＬＶＨ－７９１號機車，前於八十八年八月三十一日已辦
    理「一般報廢」登記，惟仍於九十三年三月二十三日十四時四十分許，由案外人
    丙○○騎駛於雲林縣北港鎮○○路經雲林縣警察局發現該車輛未懸掛號牌，以「
    使用報廢車輛行駛公路」為由當場舉發，並經丙○○親於舉發違反道路交通管理
    事件通知單（下簡稱通知單）上收受通知聯者簽章欄內簽名，嗣嘉義區監理所查
    明本件有業經報廢登記之車輛卻仍行駛之違規情事，對車輛所有人即異議人裁罰
    處分等事實，有雲林縣警察局雲警交字第ＫＡＤ１０３７８６號通知單及嘉義區
    監理所嘉監裁字第７０－ＫＡＤ１０３７８６號裁決書可稽，堪予認定。
 (二) 本件報廢車輛由案外人丙○○於本院調查中陳明係向中古商購得，未有牌照，竟
    仍騎駛，足見丙○○就其所騎駛之車輛，無合法之行車許可憑證，關於該車輛業
    已報廢之情事，主觀上顯有認知，卻仍行駛於道路。且異議人與丙○○分居嘉義
    及雲林二地，互不認識，業據彼等表明，可見丙○○之騎駛系爭報廢車輛，並非
    身為車輛所有人之異議人所交付或授意，自不得認定異議人有「報廢登記之汽車
    仍行駛」之違規行為。
四、按交通法庭認為聲明異議有理由或聲明異議雖無理由而原處分不當或違法者，應
    以裁定將原處分經聲明異議部分撤銷，並自為裁定，道路交通案件處理辦法第二
    十條前段定有明文。本件交通違規事件，主觀上知悉系爭機車屬報廢登記之車輛
    ，而仍行駛於道路者，乃案外人丙○○，關於該違規行為之處罰，即屬應歸責於
    該車輛駕駛人丙○○，原處分機關遽對異議人裁罰，顯有違誤，異議人聲明異議
    ，請求撤銷本件裁決處分，為有理由，揆諸前揭說明，自應撤銷原處分，並諭知
    異議人不罰。
據上論斷，應依道路交通管理處罰條例第八十七條第二項，道路交通案件處理辦法第
二十條前段，裁定如主文。
中      華      民      國    九十三    年      九   月      三十    日
                            臺灣嘉義地方法院交通法庭
                                  法  官   夏  金  郎
右正本證明與原本無異。
如不服本裁定，應於裁定送達後五日內向本院提出抗告狀（應附繕本）。
中      華      民      國    九十三    年      九   月      三十    日
                                  書記官   洪  秋  華
